【裁判字號】    98,基簡,252
【裁判日期】    980424
【裁判案由】    損害賠償
【裁判全文】
臺灣基隆地方法院基隆簡易庭民事判決  98年度基簡字第252號
原        告  丁○○
法 定代理 人  丙○○
              己○○
被        告  乙○○
兼法定代理人  庚○○
被        告  戊○○
兼法定代理人  甲○○
上列當事人間侵權行為損害賠償事件，本院於中華民國98年 4月
15日言詞辯論終結，判決如下：
    主      文
被告應連帶給付原告新臺幣陸萬壹仟柒佰玖拾元，及被告乙○○
、庚○○部分自民國九十八年三月二十日起、被告戊○○、甲○○部分自民國九十八年三月十九日起，均至清償日止按年息百分
之五計算之利息。
原告其餘之訴駁回。
訴訟費用由被告連帶負擔二分之一；餘由原告負擔。
本判決第一項得假執行，但被告若以新臺幣陸萬壹仟柒佰玖拾元
為原告預供擔保，得免為假執行。
    事實及理由
一、原告主張：原告於民國97年12月18日19時40分許，行經基隆
    市○○區○○路236號和平廣場前，因細故遭被告乙○○持
    塑膠椅、被告戊○○以徒手共同朝其頭部、臉部毆打，致造
    成其腦震盪併鼻骨骨折等傷害，被告庚○○、甲○○分別為
    被告乙○○、戊○○之法定代理人，依法應負連帶賠償責任
    ，原告因本件傷害共損失新臺幣（下同）121,790元（含醫
    療費1,790元及精神損害12萬元），爰依侵權行為之法律關
    係，提起本件訴訟。並聲明：被告應連帶給付原告121,790
    元，及自起訴狀繕本送達翌日起至清償日止，按年息百分之
    五計算之利息。
二、被告則以：渠等雖均坦承被告乙○○、戊○○2人當時有出
    手毆打原告乙情，並對原告請求之醫療費用1,790元部分不
    爭執，惟認為原告請求之精神慰撫金12萬元部份過高，當初
    在警察局時，原告僅要求賠償總額6萬元，但原告之法定代
    理人卻後悔不願意，渠等僅願意合包1個紅包3,600元給原告
    等語置辯。
三、原告主張其於97年12月18日19時40分許，在基隆市和平廣場
    前遭被告乙○○、戊○○2人毆打成傷，受有腦震盪併鼻骨
    骨折等傷害；另被告庚○○、甲○○分別係被告乙○○、戊○○之母親，為其法定代理人等情，均為被告所不爭執，並
    有原告提出之本院98年度少護字第11號判決影本及國泰綜合
    醫院汐止分院就醫證明書影本各1份、醫療費用收據影本4份
    為證，堪信為真實。是原告依據民法第184條第1項、第185
    條第1項及第187條第1項規定請求被告連帶賠償損害，於法
    自屬有據。茲所應審究者，厥為原告請求賠償之精神慰撫金
    ，是否應予准許？按不法侵害他人之身體、健康、名譽、自
    由、信用、隱私、貞操，或不法侵害其他人格法益而情節重
    大者，被害人雖非財產上之損害，亦得請求賠償相當之金額
    ，民法195條第1項定有明文。被告侵害原告之身體及健康，
    致原告受有損害，當可請求精神上之損害賠償，而所賠償之
    金額是否相當，應斟酌雙方身分資力與加害程度，及其他各
    種情形核定相當數額（最高法院51台上字第223號判例意旨
    參照）。本院審酌原告因突遭被告乙○○、戊○○2人共同
    毆打，致身體受有上開傷害，無論身體及精神上均受有痛苦
    ，又原告與被告素未謀面，僅因走路時無意擦撞而遭毆打、
    被告乙○○、戊○○2人之家長分別為食品公司之工人、維
    修船隻之打零工、家庭主婦等情，暨參酌兩造之身分、地位
    、經濟狀況、本件侵權行為之情節及原告所受精神上痛苦等
    一切情狀，認原告請求之精神慰撫金在6萬元範圍內尚屬適
    當，逾此範圍之請求則無理由，應予駁回。
四、再按數人共同不法侵害他人之權利者，連帶負損害賠償責任
    ，民法第185條第1項定有明文。又民事上之共同侵權行為（
    狹義的共同侵權行為，即加害行為）與刑事上之共同正犯，
    其構成要件並不完全相同，共同侵權行為人間不以有意思聯
    絡為必要，數人因過失不法侵害他人之權利，苟各行為人之
    過失行為，均為其所生損害共同原因，即所謂行為關連共同
    ，亦足成立共同侵權行為，依民法第185條第1項前段之規定
    ，各過失行為人對於被害人應負全部損害之連帶賠償責任，
    有最高法院67年台上字第1737號判例可資參照。故本件被告
    乙○○、戊○○ 2人對原告之侵權行為，經查既為群體之傷
    害行為，並業經本院98年度少護字第11號裁定上開被告等人
    觸犯傷害罪名之非行在案，則上開被告等人自應對原告之損
    害負連帶賠償責任。
五、末按無行為能力人或限制行為能力人，不法侵害他人之權利
    者，以行為時有識別能力為限，與其法定代理人連帶負損害
    賠償責任；行為時無識別能力者，由其法定代理人負損害賠
    償責任，民法第187條第1項定有明文。查被告乙○○、戊○○2人行為時分別為基隆高中及經國管理學院之在校學生，
    皆為未滿20歲之限制行為能力人，且於本件侵權行為時有識
    別能力，揆諸前揭規定，自應與其法定代理人連帶負損害賠
    償之責。故原告請求被告乙○○與其法定代理人庚○○、被
    告戊○○與其法定代理人甲○○應負連帶賠償責任，洵屬有
    據。
六、綜上所述，原告依侵權行為之法律關係起訴請求被告連帶賠
    償41,790元，及自起訴狀繕本送達翌日起至清償日止，按年
    息5％計算之利息，為有理由，應予准許。逾此所為請求，
    為無理由，應予駁回。
七、本件原告勝訴部分，係適用簡易程序為被告敗訴之判決，依
    據民事訴訟法第389條第1項第3款，依職權宣告假執行。
八、據上論結，原告之訴為一部有理由，一部無理由，依民事訴
    訟法第79條、第85條第2項、第389條第1項第3款、第392條
    第2項，判決如主文。
中    華    民    國    98    年    4     月    24    日
                  基隆簡易庭法  官  王翠芬
以上正本係照原本作成。
對於本件判決如有不服，應於收受送達後20日內向本院提出上訴
書狀，上訴於本院合議庭，並按他造當事人之人數附具繕本。
中    華    民    國    98    年    4     月    24    日
                            書記官  林建清


司法院資訊處製作；財團法人民間司法改革基金會備份。
